臺灣臺北地方法院交通事件裁定　　　　 94年度交聲更字第1號
　　原處分機關　台北市交通事件裁決所
　　異　議　人　甲○○
　　即受處分人
上列受處分人因違反道路交通管理處罰條例案件，對於臺北市交
通事件裁決所中華民國92年11月25日所為之處分（原處分案號：
北市裁三字第裁22－AI0000000 號），聲明異議，經本院於93年
9 月27日以93年度交聲字第137 號裁定駁回受處分人之聲明異議
後，受處分人不服提起抗告，經臺灣高等法院於93年11月22日以
93年度交抗字第775 號裁定發回本院更為裁定，本院裁定如下：
    主      文
原處分撤銷。
甲○○汽車所有人，在設有禁止停車標誌之處所停車，處罰鍰新
台幣玖佰元。
    理      由
一、按汽車在設有禁止停車標誌、標線之處所不得停車，道路交
    通安全規則第112 條第1 項第4 款定有明文﹔而黃實線設於
    路側者，係用以禁止停車，此亦為道路交通標誌標線號誌設
    置規則第149 條所明文。又汽車駕駛人在設有禁止停車標誌
    、標線之處所停車者，應處新台幣（下同）6 百元以上1 千
    2 百元以下罰鍰，復為道路交通管理處罰條例第56條第1 項
    第4 款所明定。此外，汽車駕駛人違規停車而駕駛人不在場
    ，當場不能或不宜攔截製單舉發者，得對汽車所有人逕行舉
    發處罰，為道路交通管理處罰條例第7 條之2 第1 項第3款
    所明定，且該汽車所有人若於應到案時間內提出申訴者，依
    道路交通管理處罰條例第56條第1 項第4 款及違反道路交通
    管理事件統一裁罰基準表（下稱基準表）之規定，應對該汽
    車所有人裁處9 百元之罰鍰。
二、本件車牌號碼：FB—7500號自小客車於民國90年4 月30日下
    午2 時40分許，在臺北市○○路○ 段149 號前設有黃線之禁
    止停車處所違規停車，經臺北市政府警察局交通警察大隊員
    警劉世團以該車輛有在設有禁止停車標誌、標線之處所停車
    之違規行為為由，依違反道路交通管理處罰條例第56條第1
    項第4 款之規定，對該汽車所有人胡芙杰製單逕行舉發，嗣
    經胡芙杰以前揭FB—7500號自小客車已於88年1 月28日出售
    予本件受處分人甲○○，該車非其所有，其亦非實際使用者
    為由，提出申訴，經原處分機關調查結果，認原車輛所有人
    胡芙杰已至監理單位辦理拒不過戶證明，遂依道路依通管理
    處罰條例第56條第1 項第4 款、第85條第2 項、違反道路交
    通管理事件統一裁罰基準及處理細則（下稱處理細則）及基
    準表之規定，於92年11月25日以北市裁三字第裁22－AI0000
    000 號裁決書，對於受處分人裁處1 千2 百元罰鍰在案。
三、聲明異議意旨略以：伊從事汽車買賣業，本件FB—7500號自
    小客車原先係胡芙杰向伊車行購買，嗣因胡芙杰無法繳付貨
    款，乃於88年1 月28日將車輛賣回伊車行，惟因該車有欠稅
    及違規，尾款亦尚未付清，故車輛無法辦理過戶，其後伊又
    於88年3 月30日將該車轉賣給謝志昌，然亦無法辦理過戶，
    故伊並非車輛之實際所有人，且該車因已售予謝志昌並由謝
    志昌駕駛，故本件交通違規處罰，不應歸責於伊云云。
四、經查：
（一）車牌號碼：FB—7500號自小客車於90年4 月30日下午2 時
      40分許，違規停放在臺北市○○路○ 段149 號前設有黃線
      之禁止停車處所，經臺北市政府警察局交通大隊員警劉世
      團製單逕行舉發之事實，有臺北市政府警察局北市警交大
      字第AI-0 000000 號舉發違反道路交通管理事件通知單一
      件在卷可稽，且為受處分人所不爭，自堪信為真實。且查
      前揭車輛原登記之所有人固為胡芙杰，此有交通部公路總
      局臺北區監理所宜蘭監理站93年5 月31日以北監宜字第09
      30005812號函附本院之FB—7500號自小客車電腦列印汽車
      車籍查詢、汽車車主異動歷史查詢及汽車異動歷史查詢資
      料附卷可稽，惟胡芙杰已於88年1 月28日將該車出售予受
      處分人甲○○，僅因欠稅及違規原因無法將該車過戶登記
      至甲○○名下等情，除經受處分人陳明在卷外，並據證人
      胡芙杰證述明確（見本院93年9 月20日訊問筆錄，附於本
      院93年度交聲字第137 號卷宗第46頁以下），復有由受處
      分人與胡芙杰於88年1 月28日簽訂之汽車買賣合約書一紙
      在卷可稽。嗣因該車迄未能辦理過戶，證人胡芙杰遂於報
      紙刊登聲明，並於92年6 月28日向監理機關辦理拒不過戶
      註銷牌照登記，亦有交通部公路總局台北區監理所宜蘭監
      理站於93年8 月30日以北監宜字第0930009528號函附本院
      之FB—7500號自小客車異動（拒不過戶註銷）登記書暨相
      關證明文件附卷足參；參以受處分人對於證人胡芙杰證稱
      ，伊自從將該車售予受處分人並交付車輛後即未再占有使
      用該車一節，亦不爭執，足見本件FB—7500號自小客車雖
      原登記為證人胡芙杰所有，然證人胡芙杰既已於88年1 月
      28日將該車出售交付予受處分人，即生動產所有權移轉變
      動之法律效果，受處分人即為該車之所有權人應屬無疑。
（二）次查，受處分人雖另到庭辯稱，其自88年3 月30日將該車
      轉售予謝志昌後，自此即未再使用該車云云，並提出其與
      案外人謝志昌於88年3 月30日簽訂之汽車買賣合約書一紙
      為憑。惟本院經傳訊證人謝志昌到庭作證稱：伊從未駕駛
      過前揭車輛，伊只是單純簽下過戶的合約書以換取一萬多
      元之現金，實則伊並無與受處分人有任何買賣前揭汽車之
      合意等語（見本院94年1 月14日之訊問筆錄），則依證人
      謝志昌前開所證內容觀之，顯見受處分人與謝志昌所簽訂
      之買賣合約書並非真實。再者，受處分人曾於92年3 月27
      日中午12時12分許，駕駛前開FB—7500號自小客車，於國
      道一號高速公路南下11. 7 公里處，因未帶行車執照（未
      出示）而經警舉發，受處分人並當場於舉發通知單上「收
      受通知聯者簽章」欄內簽名收受該罰單，此有證人胡芙杰
      提出之內政部警政署國道公路警察局公警局交字第Ｚ00000
      0000號舉發通知單一件在卷可考，復為受處分人所不否認
      ，徵按前開證人謝志昌既已到庭供證該汽車買賣合約書為
      虛偽不實，且其從未駕駛前開FB—7500號自小客車，則若
      如受處分人所言，其早已將該車在88年3 月30日出售於謝
      志昌，衡情受處分人亦豈會在長達近4 年之後，猶仍有因
      使用該車，而遭警於國道一號高速公路取締未帶行車執照
      之違規情形存在，顯悖於常理；是受處分人辯稱其已於88
      年3 月30日將車輛出售交付謝志昌使用云云，自難以憑信
      。
（三）末查，有關違反道路交通管理處罰條例而應受行政罰之行
      為，於行為人不能舉證證明自己無過失時，即應受罰，復
      為司法院大法官會議釋字第275 號解釋在案；查本件受處
      分人，如前述既為前開FB—7500號自小客車之實際所有權
      人，且其所提出與謝志昌間之汽車買賣合約書，復無證據
      證明為真實，又其所有FB—7500號自小客車確有違規停車
      之行為，亦有臺北市政府警察局北市警交大字第AI—0000
      000 號舉發違反道路交通管理事件通知單一件足資佐證，
      ，足見其違反前揭規定之事證益甚明確，堪可認定。
五、綜上所述，受處分人所有車牌號碼：FB—7500號自小客車，
    確有於90年4 月30日下午2 時40分許，在臺北市○○路○段
    一四九號前設有黃線之禁止停車處所違規停車之違規行為。
    從而，原處分機關依道路交通管理處罰條例第56條第1 項第
    4 款、第85條第2 項、處理細則第44條第1 項及基準表之規
    定，裁處受處分人罰鍰1 千2 百元，固非無見；惟按受處分
    人係於該汽車原登記名義人胡芙杰遭製單逕行舉發，嗣經胡
    芙杰以前揭FB—7500號自小客車已於88年1 月28日出售予受
    處分人，該車非其所有，提出申訴，經原處分機關調查結果
    ，認原車輛所有人胡芙杰已至監理單位辦理拒不過戶證明，
    始對受處分人裁處1 千2 百元罰鍰，而受處分人係於92年12
    月8 日收受裁決書，並旋即於92年12月15日向原處分機關提
    出申訴，此有中華民國郵政掛號郵件收件回執、申訴書各一
    份在卷可憑，顯見受處分人已於應到案（即92年12月26日）
    期限內，向原處分機關表明聽候裁決之意，是依前揭基準表
    之規定，自應對受處分人前開違規行為，處罰鍰玖佰元，方
    屬適法；又受處分人為上開車輛之實際汽車所有人，其既然
    無法舉證證明有應歸責之車輛駕駛人存在，則依前揭道路交
    通管理處罰條例第7 條之2 第1 項第3 款及處理細則第23條
    第2 項、第24條之規定，自仍應以實際汽車所有人為處罰之
    主體，是原處分機關就受處分人前開違規行為，誤認其已逾
    越應到案期限30日以上而裁處1 千2 百元罰鍰，以及逕認定
    受處分人為實際應歸責之駕駛人均容有未洽。又受處分人異
    議意旨否認上開違規行為，雖無可採，然原處分既有前揭可
    議之處，自應將該處分撤銷，並另就前揭違規行為，依道路
    交通管理處罰條例第56條第1 項第4 款、前揭處理細則及基
    準表之規定，裁處如主文第二項所示之處分。
據上論斷，應依道路交通案件處理辦法第20條前段，裁定如主文
中　　華　　民　　國　　94　　年　　1 　　月　　19　　日
                       臺灣臺北地方法院交通法庭
                           法  官  蔡世祺
如不服本裁定，應於裁定送達後5日內向本院提出抗告狀。
以上正本證明與原本無異。
                           書記官  柯貞如
中　　華　　民　　國　　94　　年　　1 　　月　　24　　日
